臺灣高等法院刑事裁定
111年度抗字第1371號
抗  告  人  
即  聲請人  張家琦




上列抗告人因聲請法官迴避案件，不服臺灣臺北地方法院中華民
國111年6月29日裁定（111年度聲字第1050號），提起抗告，本
院裁定如下：
    主  文
抗告駁回。                                              
    理  由
一、原裁定意旨略以：本件抗告人即自訴人(下稱抗告人)張家琦
    自訴被告黃瑞明、林芳郁、郭英調偽證等案件，由原審法院
    以104年度自字第83號、105年度自字第54號、106年度自字
    第72號審理中(下稱自字案件)，嗣被告林芳郁因疾病不能到
    庭陳述，有臺北市立萬芳醫院委託財團法人臺北醫學大學辦
    理111年1月25日萬院醫病字第1110000808號函、該院診斷證
    明書及病歷影本為據，原審法院於111年4月12日裁定被告林
    芳郁部分，應於其能到庭以前，停止審判，上開裁定於同年
    月14日送達被告林芳郁及其選任辯護人蔡喬宇律師、馮聖中
    律師，尚難認有何不當或違法，更難遽指承審法官李小芬審
    判長執行職務有何偏頗之虞。至自字案件承辦股基於訴訟經
    濟及節省當事人勞費之目的，先行以電話通知當事人毋庸於
    111年4月13日審判期日到庭，更難以推論承審法官執行職務
    有何偏頗之虞，是抗告人本件聲請為無理由，應予駁回。
二、抗告意旨略以：㈠本案被聲請迴避之承審法官以被告林芳郁
    失智為據，裁定自字案件停止審判，惟仍以「被告林芳郁非
    失智狀況」之方式送達前案停止審判之裁定，二者如此顯然
    完全矛盾之作法，執行職務顯有偏頗之虞，原裁定就此完全
    未予論及；㈡原裁定所稱之「本院公務電話紀錄」，經閱卷
    並無該紀錄，且縱若先前有該電話紀錄，亦未見承審法官指
    揮訴訟之批示記載，違反作業規定，亦屬另種形式法庭外之
    不當接觸，而屬有偏頗之虞；㈢未以前開公務電話通知之同
    等方式通知抗告人，而係於111年4月13日開庭當日才當場交
    付停止審判裁定予抗告人，並未給予抗告人表示意見之機會
    ，顯為不對等作法；㈣本案自字案件停止審判係以臺北市立
    萬芳醫院委託財團法人臺北醫學大學辦理111年1月25日萬院
    醫病字第1110000808號函、該院診斷證明書及病歷影本為據
    ，認被告林芳郁確因疾病不能到庭，早在前案111年4月13日
    開庭前就有該醫院函文等資料，如果為基於訴訟經濟及節省
    當事人勞費目的，又為何長達近3個月時間後作成前案停止
    審判裁定送達被告林芳郁及其辯護人與抗告人云云，足認其
    執行職務有偏頗之虞，上開裁定違誤失當，爰依刑事訴訟法
    第18條第2款規定，聲請法官迴避。
三、按當事人依刑事訴訟法第18條第2款聲請法官迴避，以有具
    體事實足認其執行職務有偏頗之虞之情形為限；若僅對於法
    官之指揮訴訟，或其訊問方法，有所不滿，不能指為有偏頗
    之虞。又所謂偏頗之虞，係指法官與訴訟關係人具有故舊恩
    怨等關係，其審判恐有不公平者而言；亦即以一般通常之人
    所具有之合理觀點，對於該承辦法官能否為公平之裁判，均
    足產生懷疑。且此種懷疑之發生，存有其完全客觀之原因，
    而非僅出諸當事人自己主觀之判斷者，始足當之。至於訴訟
    上之指揮乃專屬於法院之職權，對於當事人之主張、聲請，
    在無礙於事實之確認以及法的解釋、適用之範圍下，法院固
    得斟酌其請求以為訴訟之進行，但仍不得以此對當事人之有
    利與否，作為其將有不公平裁判之依據，更不得以此程序之
    進行與否，而謂有偏頗之虞，聲請法官迴避（最高法院110
    年度台抗字第2000號裁定意旨參照）。
四、經查：
　㈠抗告意旨指稱自字案件原審法院既向失智之被告林芳郁送達
    該案停止審判裁定，可見被告林芳郁有識別能力而無失智，
    承審法官有執行職務偏頗之虞，原裁定就此完全未有論及，
    有疏漏之處。惟停止審判裁定本即應向訴訟當事人為送達，
    故該裁定向被告林芳郁為送達，於法並無違誤。至該裁定雖
    以蓋上被告林芳郁之印文為簽收，惟與被告林芳郁是否有因
    疾病不能到庭之情形，係屬二事，自不能以該停止審判裁定
    上蓋有被告林芳郁之印文即遽以推論承審法官有執行職務偏
    頗。
　㈡抗告意旨人復稱本件原裁定所稱之「本院公務電話紀錄」經
    閱卷未查獲相關紀錄，違反作業規定而屬於另種形式法庭外
    之不當接觸等語。然查本件原審係以公務電話向被告林芳郁
    選任辯護人馮聖中律師之助理查詢何以111年4月13日審判程
    序該辯護人未到庭，經該辯護人助理回以因承辦股書記官於
    111年4月13日審判期日前先以電話通知辯護人馮聖中律師，
    告以法院就被告林芳郁部分已裁定停止訴訟程序，故該次審
    判期日毋庸到庭等情，有原審刑事案件審理單及公務電話紀
    錄在卷可憑(見原審卷第45頁、第47頁)，故抗告意旨此部分
    所指容有誤會。另抗告意旨稱未以公務電話通知之同等方式
    通知抗告人，而係於111年4月13日開庭當日才當場交付停止
    審判裁定予抗告人，顯為不對等作法。惟自字案件僅被告林
    芳郁部分裁定停止審判，其餘訴訟程序仍照常進行，而自訴
    人係訴訟當事人本應到庭，且自字案件尚有另二名被告仍需
    開庭，自毋庸通知自訴人及另二名被告不用到庭，此部分亦
    顯與承審法官執行職務是否有偏頗之虞無涉。 
　㈢另抗告人以承審法官於前案裁定停止審判時間點與被告林芳
    郁診斷證明及病歷之取得相距近三個月，而認承審法官執行
    職務有偏頗、突襲等語，惟承審法官於該案件審理過程中如
    何掌握案件進度，乃承審法官於訴訟上之指揮，專屬於法院
    之職權，亦難僅憑此即認承審法官有偏頗、裁判不公之虞，
    抗告人徒憑己意主張承審法官有濫權、裁判偏頗云云，並未
    提出其他足認承審法官有應自行迴避或執行職務有偏頗情形
    之具體事實或相關證據供本院審酌，自難認合於刑事訴訟法
    第18條第2款所定要件。至抗告人雖稱停止審判未給予自訴
    人表示意見機會，惟此部分刑事訴訟法並無應傳喚或通知抗
    告人到庭陳述意見之規定，抗告意旨所稱要屬無據，亦與刑
    事訴訟法第18條第2款所定要件無關。
五、綜上所述，抗告人所執各端，均屬自己主觀感受與判斷，客
    觀上不足使人懷疑承審法官有不能公平執行職務之情事，而
    有偏頗之虞，與刑事訴訟法第18條第2款聲請法官迴避之要
    件不符。從而，原審駁回聲請人之聲請，尚無不合。聲請人
    猶執陳詞提起抗告，為無理由，應予駁回。
據上論斷，依刑事訴訟法第412條，裁定如主文。
中　　華　　民　　國　　111 　年　　9 　　月　　15　　日
     　　　　　　 刑事第十六庭  審判長法　官  劉嶽承
                                      法　官  古瑞君
                                      法　官  廖紋妤
以上正本證明與原本無異。
不得再抗告。
                                      書記官  江珮菱
中　　華　　民　　國　　111 　年　　9 　　月　　16　　日